臺灣板橋地方法院民事判決　　　　　　100年度家訴字第166號
原　　　告　金陽信資產管理股份有限公司
法定代理人　林明正
訴訟代理人　陳永麟
　　　　　　吳明敬
被　　　告　李世生
　　　　　　王莉玲
共　　　同
訴訟代理人　張瑞釗律師
上列當事人間請求宣告夫妻分別財產制事件，經本院於民國100
年8 月18 日言詞辯論終結，判決如下：
    主    文
被告李世生與被告王莉玲間之夫妻財產制應改用分別財產制。
訴訟費用由被告負擔。
    事實及理由
一、原告起訴主張：被告李世生因積欠訴外人陽信商業銀行有限
    公司新臺幣（下同）4,252,746 元暨相關利息、違約金等未
    予清償，經該銀行取得執行名義並向鈞院聲請強執行後，尚
    餘1,524,759 元暨相關利息、違約金未受償，業據鈞院核發
    89年度第11137 號債權憑證在案。嗣該銀行於96年7 月31日
    將其對被告李世生上開債權讓予原告，並依金融機構合併法
    第15條第1 項第1 款及第18條第3 項之規定，將債權讓與之
    事實公告於民眾日報。而原告取得該債權後雖曾持該債權憑
    證向鈞院聲請強制執行，但因被告李世生無財產可執行，執
    行無著終結。又被告李世生與被告王莉玲係夫妻關係，現婚
    姻關係尚存續中，且渠等二人迄今未以書面約定夫妻財產制
    ，並向法院辦理登記，是被告等之夫妻財產制自為法定財產
    制，為此爰依民法第1011條之規定，請准宣告被告間夫妻間
    財產改為分別財產制等語。並聲明：如主文所示。
二、被告則辯稱：不否認被告李世生有欠原告債務未還，且被告
    2 人迄今未約定夫妻財產制，並向法院辦理登記事，但被告
    王莉玲至100 年3 月23日始經第三人李世源以買賣為原因取
    得新北市○○區○○路二段563 號之房地，故於89年6 月19
    日假扣押當時，系爭不動產係李武義所有，並非被告王莉玲
    所有，亦即89年6 月19日聲請扣押當時，該不動產並非被告
    夫妻一方之財產，故無民法第1011條之適用等語，並聲明:
    原告之訴駁回。
三、按夫妻未以契約訂立夫妻財產制者，除本法另有規定外，以
    法定財產制為其夫妻財產制；債權人對於夫妻一方之財產已
    為扣押，而未得受清償時，法院因債權人之聲請，得宣告改
    用分別財產制，民法第1005條、第1011條分別定有明文。所
    謂「未得受清償」，包括全無可扣押之物或所扣押之物數量
    不足及所扣押之財產不足清償該為扣押之債權人債權等情形
    ，有最高法院89年度台上字第854 號判決可資參照。查原告
    主張之前揭事實，業據提出借據2 紙、本院89年度執字第11
    137 號債權憑證、本院民事執行處強制執行金額計算書分配
    表、債權讓與證明書、債權讓與公告之新聞紙（以上均影本
    ）及被告戶籍謄本、司法院夫妻財產登記查詢網頁列印資料
    等件為證，復為被告所不爭執，堪認原告主張為真實。至被
    告雖以前詞置辯，然依上開說明意旨，被告此部分所辯，顯
    於法無據，核無足取。而原告為被告李世生之債權人，前對
    被告李世生實施強制執行，因被告李世生無財產可供執行，
    致原告債權無法獲得清償，已如前述，則原告依前揭民法規
    定聲請宣告被告夫妻二人改用分別財產制，洵屬有據，應予
    准許。
五、訴訟費用負擔之依據：民事訴訟法第78條、第85條第1項。
中    華    民    國   100    年    9     月    1     日
                    家事庭  法  官  古秋菊
以上正本係照原本作成。
如對本判決不服須於判決送達後20日內向本院提出上訴狀（並應
繳納上訴費用及附繕本）。
中    華    民    國   100    年    9     月    1     日
                            書記官  林佩萱